【裁判字號】    97,易,1963
【裁判日期】    980109
【裁判案由】    詐欺
【裁判全文】
臺灣臺北地方法院刑事判決              97年度易字第1963號
公  訴  人  臺灣臺北地方法院檢察署檢察官
被      告  乙○○
上列被告因詐欺案件，經檢察官聲請簡易判決處刑（九十七年度
偵字第四四五五號、第七八八四號），及移送併辦（臺灣新竹地
方法院檢察署九十七年度偵字第三一二四號），本院認為不宜，
改依通常程序審理，經被告於準備程序中就被訴事實為有罪之陳
述，本院裁定改依簡式審判程序審理，茲判決如下：
    主  文
乙○○幫助意圖為自己不法之所有，以詐術使人將本人之物交付
，處有期徒刑肆月，如易科罰金，以新臺幣壹仟元折算壹日。
    事  實
一、乙○○明知無正當理由徵求他人提供金融帳戶之存摺、金融
    卡及密碼者，極有可能利用該等帳戶作為與財產有關之犯罪
    工具，而可預見金融帳戶被他人利用以遂行其等為詐欺犯罪
    ，竟仍容任所提供之金融帳戶可能被利用，造成詐欺取財結
    果之發生，而基於幫助他人實施詐欺取財犯罪之不確定故意
    ，因積欠姓名年籍不詳綽號「可樂」之成年男子借款新臺幣
    （下同）一萬元，即於民國九十六年十一月間某日，在臺北
    縣三重市○○街某處，交付其所有於中國信託商業銀行所開
    立，帳號為0000000000000號銀行帳戶（下稱系爭銀行帳戶
    ）之存摺、金融卡、印章及密碼供「可樂」使用，作為抵償
    債務之代價。嗣「可樂」所屬之詐欺集團成員於取得前揭銀
    行帳戶之存摺、金融卡、印章及密碼後，即基於不法所有之
    意圖，先後於附表所示之時間，以電話向附表所示之被害人
    甲○○、丙○○及丁○○佯稱其在東森購物購買物品時，付
    款方式由一次付清遭人誤打為分期付款，或在露天拍賣網站
    上之設定有誤，需被害人按指示至提款機前操作終止付款云
    云，致使被害人陷於錯誤，而依指示將如附表所示之金額匯
    入系爭銀行帳戶，並隨即遭詐欺集團成員提領一空。俟如附
    表所示之被害人於匯款後查知受騙而報警處理，始尋線查獲
    上情。
二、案經臺北市政府警察局大安、中山分局報告臺灣臺北地方法
    院檢察署檢察官偵查起訴及臺灣新竹地方法院檢察署檢察官
    移送併辦。
    理  由
一、按本件被告乙○○所犯係死刑、無期徒刑、最輕本刑為三年
    以上有期徒刑以外之罪，其於準備程序就前揭被訴事實為有
    罪之陳述，經本院告知簡式審判程序之旨，並聽取其與公訴
    人之意見後，本院認無不得或不宜改依簡式審判程序進行之
    處，爰依刑事訴訟法第二百七十三條之一第一項、第二百八
    十四條之一，裁定由受命法官獨任進行簡式審判程序，合先
    敘明。
二、前揭犯罪事實，業據被告於警詢、偵查及本院審理時坦承不
    諱，核與告訴人甲○○、丙○○、丁○○於警詢時所述遭詐
    騙並匯款至系爭銀行帳戶之情節均相符合，並有中國信託商
    業銀行歷史交易查詢報表、開戶明細、帳戶歷史交易查詢、
    客戶交易明細表、自動櫃員機交易明細表附卷可資佐證，是
    被告自白核與事實相符，應堪信為真正。本件事證明確，被
    告犯行洵堪認定，應予依法論科。
三、按刑法上之幫助犯，係對於犯罪與正犯有共同之認識，而以
    幫助之意思，對於正犯資以助力，而未參與實施犯罪之行為
    者而言，有最高法院八十八年度臺上字第一二七０號判決意
    旨可資參照。復以詐欺犯罪中收受詐得款項之舉，固屬詐欺
    犯行之重要環節，然收受詐欺款項之手法多端，倘由犯罪行
    為人親自出面收受被害人款項，固可認已屬詐欺犯罪構成要
    件之行為分擔，然如被害人係以轉帳匯款至犯罪行為人指定
    之金融機構帳戶之間接方式支付款項者，客觀上實係由該銀
    行業者直接受取財物之交付，此與直接由被害人親手交付現
    款與犯罪行為人，尚屬有別。而本案依告訴人甲○○、丁○○及丙○○之指述，其等於遭詐欺之過程中，均未曾直接與
    被告有何接觸或聯繫，是被告提供前揭銀行存款帳戶予不詳
    人士，而使告訴人三人遭受不詳人士詐騙而匯款進入前揭銀
    行帳戶之行為，充其量僅足認定係詐欺取財犯罪構成要件以
    外之幫助行為，尚難遽認與前述詐欺犯罪行為人本於共同犯
    罪之犯意聯絡，而有參與或分擔詐欺之犯行。況使用他人帳
    戶犯罪者，本欲利用他人帳戶以隱瞞自己身分而逃避檢警追
    緝，是被告雖可預見使用其帳戶者將利用其所交付之存摺、
    金融卡及密碼，供為詐欺不法犯行，然其主觀上有無將使用
    帳戶者所實施之詐欺犯行，視為己身犯行之共同犯意聯絡，
    實非無疑，而本案既查無證據足資證明被告有共同詐欺取財
    之犯意聯絡及行為分擔，自應認被告提供存摺、金融卡、印
    章及密碼予不詳人士使用之犯行，僅止於幫助詐欺之犯意，
    而為詐欺構成要件以外之行為。是核被告所為，係犯刑法第
    三十條第一項、第三百三十九條第一項幫助詐欺取財罪。被
    告以一交付詐欺集團成員前揭銀行之存摺、金融卡、印章及
    密碼之行為，幫助詐欺集團成員多次實行詐欺犯行，為同種
    想像競合犯，應僅論以一罪。檢察官請求併案審理部分，如
    前所述，既為想像競合之裁判上一罪，自為起訴效力所及，
    本院應併予審理。又按幫助犯係從犯，係從屬於正犯而成立
    ，刑法上既無「共同幫助」之情，當亦無「幫助共同」可言
    ，是被告所幫助之詐欺集團成員間，就上開詐欺取財犯行，
    縱有犯意聯絡及行為分擔，均為共同正犯，亦無須論以被告
    有幫助共同詐欺取財之必要，附此敘明。又被告為幫助犯，
    所為自較實際為詐欺行為之詐欺集團成員之惡性為低，爰依
    刑法第三十條第二項之規定，按正犯之刑減輕之。爰審酌被
    告明知現今社會詐騙集團猖獗，被害人事後因詐騙集團利用
    人頭帳戶隱匿贓款而追償不易之事時有耳聞，竟因為清償借
    款，即提供其所有銀行帳戶之存摺、金融卡、印章及密碼供
    詐欺集團使用，增加被害人事後追索，尋求救濟之困難，並
    使犯罪之追查趨於複雜，所為危害社會秩序甚為重大，又本
    件受害金額高達十七萬五千元，被告並未賠償被害人損失，
    惟犯後坦承犯行，態度良好等一切情狀，量處如主文所示之
    刑，並諭知易科罰金之折算標準，以啟自新。
據上論斷，應依刑事訴訟法第四百五十二條、第二百七十三條之
一第一項、二百九十九條第一項前段，刑法第三十條第一項前段
、第二項、第三百三十九條第一項、第五十五條、第四十一條第
一項前段，刑法施行法第一條之一，判決如主文。
本案經檢察官李彥霖到庭執行職務。
中    華    民    國    98    年    1     月    9     日
                臺灣臺北地方法院刑事第十七庭
                              法  官  劉秀君
上正本證明與原本無異。
如不服本判決應於收受送達後10日內向本院提出上訴書狀，並應
敘述具體理由；其未敘述上訴理由者，應於上訴期間屆滿後20日
內向本院補提理由書（均須按他造當事人之人數附繕本）「切勿
逕送上級法院」。告訴人或被害人如對於本判決不服者，應具備
理由請求檢察官上訴，其上訴期間之計算係以檢察官收受判決正
本之日期為準。
                              書記官  吳俊龍
中    華    民    國    98    年    1     月    9     日
附錄本案論罪科刑法條全文：
中華民國刑法第339條
（普通詐欺罪）
意圖為自己或第三人不法之所有，以詐術使人將本人或第三人之
物交付者，處5年以下有期徒刑、拘役或科或併科1千元以下罰金
。
以前項方法得財產上不法之利益或使第三人得之者，亦同。
前二項之未遂犯罰之。
附表：
┌─┬───────┬────┬─────────┬─────────┐
│編│ 時間         │被害人  │犯罪方式          │被害人轉匯入之金額│
│號│              │        │                  │及金融帳戶        │
├─┼───────┼────┼─────────┼─────────┤
│1 │九十六年十二月│甲○○  │該詐欺集團成員以電│將新臺幣（下同）十│
│  │十六日晚間六時│        │話對被害人佯稱：被│二萬九千元分五次匯│
│  │十九分許      │        │害人在東森購物所購│入被告所有之系爭銀│
│  │              │        │買物品之付款方式遭│行帳戶內。        │
│  │              │        │服務人員誤由一次付│                  │
│  │              │        │清打成分期付款，需│                  │
│  │              │        │被害人按其指示至提│                  │
│  │              │        │款機前操作終止付款│                  │
│  │              │        │。                │                  │
├─┼───────┼────┼─────────┼─────────┤
│2 │九十六年十二月│丙○○  │同上。            │將九千元匯入被告所│
│  │十六日晚間八時│        │                  │有之系爭銀行帳戶內│
│  │四十九分許    │        │                  │。                │
│  │              │        │                  │                  │
│  │              │        │                  │                  │
├─┼───────┼────┼─────────┼─────────┤
│3 │九十六年十二月│丁○○  │該詐欺集團成員以電│將三萬七千元分二次│
│  │十六日晚間十一│        │話對被害人佯稱：被│匯入被告所有之系爭│
│  │時三十許      │        │害人在露天拍賣網站│銀行帳戶內。      │
│  │              │        │上之設定有誤，需被│                  │
│  │              │        │害人按其指示至提款│                  │
│  │              │        │機前操作終止操作。│                  │
└─┴───────┴────┴─────────┴─────────┘


司法院資訊處製作；財團法人民間司法改革基金會備份。
